【裁判字號】    89,台上,2314
【裁判日期】    890427
【裁判案由】    搶奪
【裁判全文】
最高法院刑事判決                              八十九年度台上字第二三一四號
    上  訴  人  甲○○
右上訴人因搶奪案件，不服台灣高等法院高雄分院中華民國八十九年一月三十一日第
二審更審判決（八十八年度上更(一)字第三四八號，起訴案號：台灣高雄地方法院檢察
署八十八年度偵字第四八四四號），提起上訴，本院判決如左：
    主  文
上訴駁回。
    理  由
按刑事訴訟法第三百七十七條規定，上訴於第三審法院，非以判決違背法令為理由，
不得為之。是提起第三審上訴，應以原判決違背法令為理由，係屬法定要件。如果上
訴理由狀並未依據卷內訴訟資料，具體指摘原判決不適用何種法則或如何適用不當，
或所指摘原判決違法情事，顯與法律規定得為第三審上訴理由之違法情形，不相適合
時，均應認其上訴為違背法律上之程式，予以駁回。本件上訴人甲○○上訴意旨略稱
：(一)李惠民於警訊時供稱：上訴人與渠共同搶奪云云，嗣其於第一審在八十八年五月
二十日審理時，起初稱：搶奪之事係渠與綽號「不良」者所為云云，旋經第一審法院
對之與上訴人隔離訊問結果，復改稱：係渠與上訴人共同搶奪云云。後於原審及原審
更審前審理中（八十八年度上訴字第一○八五號）又改稱：係綽號「不良」之人與渠
共同搶奪云云，供述前後不一，顯有瑕疵而不可採。(二)上訴人於八十八年五月五日在
第一審調查中係自白下手奪取被害人洪劉月美置於所騎機車車籃內之包包，與洪劉月
美所陳其被搶之包包係置於所騎機車腳踏板上者不符，且上訴人與洪劉月美在該法院
調查時所繪製之行搶路線圖亦互不一致，足見上訴人上開自白不實。(三)上訴人於各法
院審理中，均指李惠民因欠渠債不還，而曾與渠發生肢體衝突，故因之挾怨誣陷上訴
人，並已提出李惠民向上訴人借款之借據為憑，原判決未予調查，復未於理由中說明
不採該證據之理由，有應於審判期日調查之證據未予調查及判決所載理由不備之違法
。(四)李惠民於原審八十八年九月六日審理中供稱其於警訊中之自白係遭警恐嚇所致，
原判決採信其警訊中之自白作為上訴人論罪之依據，顯有判決不適用法則之違法。(五)
上訴人與李惠民皆是有前科之累犯，李惠民僅經法院判處有期徒刑一年六月，上訴人
則經判處有期徒刑二年，用法量刑不公。(六)原判決不採信證人吳銘德之證言，又不依
上訴人之請求再行傳喚吳銘德及查證，亦有證據未予調查之違法云云。
惟查：原判決維持第一審論處上訴人與李惠民（業經原審判處有期徒刑一年六月，未
經上訴確定）共同意圖為自己不法之所有而搶奪他人之動產部分罪刑之判決，已明
所憑之證據及認定之理由。而(一)認定事實與證據取捨，乃事實審法院之職權，苟其事
實之認定及證據之取捨，並不違背經驗法則與論理法則，即不容任意指為違法而執為
上訴第三審之理由。原判決依卷證資料，認定上訴人曾於八十五年間因違反麻醉藥品
管理條例案件，經台灣高雄地方法院判處有期徒刑三月，於八十五年八月八日執行完
畢；又於八十六年間因妨害自由案件，經台灣高雄地方法院判處有期徒刑五月，同年
間再犯違反麻醉藥品管理條例案件，經同上法院判處有期徒刑五月，於八十六年二月
二十七日確定，上開二罪經合併定其應執行刑為有期徒刑八月，於八十七年二月十七
日執行完畢。竟又於八十八年二月十日十一時許，夥同李惠民共同基於意圖為自己不
法所有之犯意聯絡，由李惠民駕駛機車，搭載上訴人在高雄縣大寮鄉○○路與光明路
口，見洪劉月美騎乘機車停在十字路口中央待轉，該車腳踏板有其所有之皮包，竟跟
隨前行至道路安全島中央缺口迴轉，趁洪劉月美不及防備之際，自後方貼近洪劉月美
之機車，由上訴人下手搶奪洪劉月美置於機車腳踏板之皮包一只，內有價值新台幣二
千元之衣物，上訴人與李惠民得手後迅速逃逸。嗣於同日十一時五十分許，為警於高
雄縣大寮鄉○○路八十六號前查獲李惠民，並起出贓物皮包一只。嗣由李惠民之供述
，經警循線於八十八年二月十一日十五時二十分許，在高雄縣大寮鄉○○村○○路二
二○號查獲上訴人等情。已明上訴人對於其與李惠民認識之事實固不諱言，雖否認
有與李惠民共同搶奪，惟上訴人於八十八年五月五日第一審法院調查時已承認是伊和
李惠民騎機車搶奪洪劉月美所騎機車上之包包，且伊要搶奪該皮包之前有和李惠民說
過，伊等當初是回轉車子回來，再自洪劉月美車子後方去搶洪劉月美包包等語，核與
李惠民當庭之供述內容互核一致。並說明李惠民、洪劉月美均供證當時係將皮包一只
置於機車腳踏板上，雖與上訴人於第一審法院八十八年五月五日所供當時洪劉月美之
包包係置放於其機車車籃內不同，然尚不得以該項稍異之情節，即推翻其於第一審審
理時供述之真實性。且第一審法院係於八十八年五月五日同時提訊上訴人與李惠民，
李惠民既同庭承認與上訴人共同搶奪，則李惠民應無要求上訴人為其承擔罪責之理；
又上訴人既係受李惠民所託，為李惠民擔罪，則其於接受訊問時應僅承認係其一人所
為，詎上訴人不僅供承其有參與，復承認係與李惠民共同犯罪，所供顯與其為李惠民
擔罪之目的相違。再上訴人既供稱李惠民與其有糾紛，其仍願為李惠民擔罪，難謂符
合常情。況上訴人僅係於另案經公訴人起訴求處死刑，其以此為原因，為與其已有心
結之李惠民擔罪，亦不符常理。又上訴人前後所供坦承犯行之動機復不一致，足見上
訴人此項辯解不可信。又說明依上訴人於第一審法院八十八年五月五日調查庭時所繪
製附卷之行搶路線圖及上訴人、李惠民於該次審理時（按：八十八年五月五日分別製
作有訊問筆錄及審判筆錄），上訴人可立即指認洪劉月美所繪現場圖之錯誤，並自行
繪製行搶路線圖，李惠民又接續其供詞之陳述經過，暨洪劉月美被搶經過之證詞與李
惠民、上訴人此項之證詞大致相當，另復有洪劉月美所簽具之贓物認領收據一紙在卷
可佐，足以證明上訴人確有與李惠民共同搶奪之行為。並詳細說明李惠民嗣後翻異前
詞改稱：是渠與綽號「不良」一起行搶，而非渠與上訴人共同搶奪云云，及證人吳銘
德護上訴人之證言不可採暨無再傳喚證人吳銘德到庭訊問之理由。因認上訴人應負
搶奪罪責，為其所憑之證據及認定之理由。而以上訴人否認有搶奪犯行，乃卸責之詞
，不可採信，於理由詳加說明及指駁。經核所為論，均與卷內證據資料相符，從形
式上觀察，並無認定事實不依證據或有何採證違背經驗法則、論理法則等違法情形存
在。(二)上訴人雖於原審更審中提出借據影本乙紙，指李惠民係欠債不還挾怨誣陷（見
原審更(一)卷第五十四頁反面、五十六頁），而原審於更審時固未予調查，又未於理由
說明不予調查之理由，惟該借據係李惠民於八十六年五月十七日所書立，其內容僅為
：「本人李惠民於中華民國八十六年五月十七日向甲○○借得新台幣肆萬元正，雙方
言明有借有還，李惠民將於八十六年六月十七日將上款肆萬元正還予甲○○」，固不
能憑之證明李惠民因此借款不還與上訴人發生肢體衝突而挾怨誣陷，且原判決於理由
欄二（一）中亦已說明：「再被告既供稱李惠民與其有糾紛，致懷恨在心，故意對伊
誣陷，如被告嗣後所辯屬實，則被告與李惠民雙方既有心結，被告何以願幫李惠民擔
罪，……是被告前開所辯，不足採信……」等語（見原判決第四頁第十三行起至第五
頁第一行），故借據未經調查其訴訟程序雖係違背法令，但顯然與判決無影響，依刑
事訴訟法第三百八十條規定，不得為上訴之理由。(三)李惠民於原審八十八年九月六日
審理中並未供稱其於警訊中之自白係遭警恐嚇所致，有該次訊問筆錄存卷足憑（見原
審上訴字第一○八五號卷第七十一頁），是上訴人任意指摘李惠民於原審八十九年九
月六日審理中供稱其於警訊中之自白係遭警恐嚇所致，並非依據卷內資料執為指摘，
亦非適法。至於其餘之爭辯，則屬單純事實之爭執或法院職權之適法行使，非適法之
第三審上訴理由。上訴意旨，徒憑己見，就原判決已說明事項或屬原審採證認事職權
之適法行使，任意指摘為違法，顯與法律規定得為第三審上訴理由之違法情形，不相
適合。其上訴違背法律上之程式，應予駁回。
據上論結，應依刑事訴訟法第三百九十五條前段，判決如主文。
中      華      民      國    八十九    年      四      月    二十七    日
                              最高法院刑事第十二庭
                                  審判長法官  陳  炳  煌
                                        法官  陳  正  庸
                                        法官  陳  世  雄
                                        法官  徐  文  亮
                                        法官  吳  信  銘
      右正本證明與原本無異
                                              書  記  官
中      華      民      國    八十九    年      五      月      四      日


司法院資訊處製作；財團法人民間司法改革基金會備份。
